臺北高等行政法院判決
　　　　　　　　　　　　　 94年度簡字第00112號
原　　　告　甲○○○
　　　　　　乙○○
　　　　　　丙○○
上三人共同
訴訟代理人　金學坪律師
被　　　告　財政部臺北市國稅局
代　表　人　張盛和（局長）
上列當事人間因贈與稅事件，原告不服財政部中華民國93年12月
22日台財訴字第09313532630號訴願決定，提起行政訴訟。本院
判決如下：
　　主  文
原告之訴駁回。
訴訟費用由原告負擔。
　　事  實
一、事實概要：
    緣原告之配偶林武義於83年4月7日將其所有台北區中小企業
    銀行（以下簡稱台北企銀）活期儲蓄存款新台幣（以下同）
    2,710,000元，併同原告之5,750,000元及其子丙○○之540,
    000元，計9,000,000元存入其長子乙○○臺北市第9信用合作
    社之定期存款（存單號碼BA057401、面額9,000,000元），涉
    及贈與情事，而未依規定申報贈與稅，案經被告機關查獲，
    乃核定林武義83年度贈與總額為2,710,000元，贈與淨額
    2,260,000元，應納稅額171,500元，並按核定應納稅額加處1
    倍之罰鍰171,500元。林武義不服，申經復查結果，未獲變
    更，提起訴願，嗣因林武義於90年1月18日死亡，遂由原告
    承受訴願，訴願決定原處分關於罰鍰部份撤銷，其餘訴願駁
    回；原告就訴願駁回部份（即課徵贈與稅本稅171,500元部
    份）不服，遂提起本件行政訴訟。
二、兩造聲明：
　　(一)原告聲明求為判決：1.原決定及原處分關於贈與稅之部分
                          撤銷。
                        2.訴訟費用由被告負擔。
　　(二)被告聲明求為判決：1.駁回原告之訴。
                        2.訴訟費用由原告負擔。
三、兩造之爭點：被告機關核定原告之被繼承人林武義83年度應
    納贈與稅新台幣171,500元，是否適法？
　　(一)原告主張之理由：
      1.「稱贈與者，謂當事人約定，一方以自己之財產無償給
        與他方，他方允受之契約。」、次按「當事人互相表示
        意思一致者，無論其為明示或默示，契約即為成立。」
        民法第406及第153條第1項定有明文。贈與乃係贈與人
        與受贈人合意，贈與人將自己之財產權，無償給與於受
        贈人之意思表示，經受贈人允受為成立要件，係有相對
        人之單務契約行為，而契約行為之第一特徵乃係當事人
        問有兩個以上之意思表示，若僅有一個意思表示，則屬
        於單獨行為，不得謂之契約，合先陳明。
      2.查原告乙○○所開設之台北企銀帳戶，其開戶文件上之
        簽章並無原告乙○○本人之簽名且印鑑章亦非原告所有
        ，此有乙○○於台北企銀之開戶印鑑卡影本可稽 (見原
        證1)。且林武義於83年4月7日雖自其所有台北企銀活期
        儲蓄存款帳戶提取2,710,000元，併同他人款項存入原
        告乙○○同銀行定期存款帳戶內，惟原告乙○○從未知
        悉，且上開台北企銀定期存款單及存款印鑑章均由林武
        義自行保管，參諸改制前行政法院62年判字第127號判
        例意旨，動產所有權之歸屬，以占有為要件，林武義雖
        將款項以乙○○之名義存入台北企銀帳戶，惟林武義既
        可隨時提領上開存款，故該筆存款之占有人實係林武義
        ，即系爭款項之實際保管、處分權人並非存戶名義人乙
        ○○而係林武義，殆無疑義。
      3.次查系爭款項林武義雖自始以其子乙○○之名義辦理存
        款，且未轉回予林武義，惟原告乙○○就該帳戶及存款
        從未知悉，且系爭款項之利息所得仍由林武義以乙○○
        之名義依法申報綜合所得稅，因系爭款項利息之綜合所
        得稅係由林武義申報，故懇請鈞院向被告函調系爭存款
        利息之綜合所得稅申報書，查核簽署筆跡即明事實。
      4.綜上所陳，林武義雖將其款項以原告乙○○之名義存入
        台北企銀，惟原告因從未知悉而無從為允受，故揭櫫上
        開條文意旨，林武義自行移轉系爭款項與他人之單方行
        為，與贈與之法律要件，實有未合，林武義與原告乙○
        ○關於系爭款項之贈與契約並未成立，故被告機關對原
        告等課徵贈與稅之情事，洵屬違法，本案原處分關於贈
        與稅部分，訴願決定遞予維持，亦有未合。
　　(二)被告主張之理由：
      1.按「凡經常居住中華民國境內之中華民國國民，就其在
        中華民國境內或境外之財產為贈與者，應依本法規定，
        課徵贈與稅。」、「本法稱財產，指動產、不動產及其
        他一切有財產價值之權利。本法稱贈與，指財產所有人
        以自己之財產無償給予他人，經他人允受而生效力之行
        為。」分別為遺產及贈與稅法第3條第1項及第4條所明
        定。
      2.本件係被告個案調查時，查得贈與人林武義於83年4月7
        日將其所有台北企銀活期儲蓄存款2,710,000元，併同
        原告甲○○○之5,750,000元及原告丙○○540,000元，
        計9,000,000元存入原告乙○○之臺北市第九信用合作
        社（復查決定及訴願決定誤繕為台北企銀）之定期存款
        （存單號碼BA057401，面額9,000,000元），涉及贈與
        情事，乃核定贈與人林武義贈與總額2,710,000元，淨
        額2,260,000元，應納稅額171,500元。
      3.原告等訴稱係信託原告乙○○名義辦理存款，系爭款項
        自始為林武義以原告乙○○名義辦理存款，未轉回林武
        義，所生利息仍由林武義以原告乙○○之名義辦理綜合
        所得稅結算申報，原告乙○○自始未曾知悉而無從允受
        ，純屬林武義單方行為，非贈與等情。惟參諸最高法院
        66年度台再字第42號及71年度台上字第20522號民事判
        例「所謂信託係指委託人授與受託人超過經濟目的之權
        利，而僅許可其餘經濟目的範圍內行使權利之法律行為
        而言。」及「信託行為乃委託人為自己或第三人之利益
        ，以一定財產為信託財產，將之移轉予受託人，由受託
        人管理或處分，以達到一定經濟上或社會上之目的之行
        為，受託人不特僅就信託財產承受權利人之名義，且須
        就信託契約所定內容，為積極之管理及處分，如委託人
        僅以其財產名義上移轉予受託人，受託人自始不負管理
        或處分之義務，凡財產上之管理、使用或處分悉由委託
        人自行辦理時，是為消極信託，除有確實之不當原因外
        ，通常多屬通謀而為之虛偽意思表示。」之要旨，本件
        原告等雖辯稱係贈與人林武義信託原告乙○○名義辦理
        存款，惟仍無法就信託之態樣及信託之積極內容予以說
        明，況且，系爭款項贈與人林武義自始以原告乙○○之
        名義辦理存款，迄今並無轉回贈與人林武義，此亦為原
        告等所不爭執，且存款利息亦為原告乙○○列為其所得
        ，此有原告乙○○83年度綜合所得稅結算申報書及核定
        通知書附卷可稽，是贈與人贈與之意思表示應甚為明確
        ，復參諸改制前行政法院62年判字第127號判例意旨，
        動產所有權之歸屬，以占有為要件，贈與人林武義將自
        有資金以其子即原告乙○○名義存入，即為其子所有，
        在未提領之前，不能指為他人所有，否則權利義務之主
        體無從確定，將使物權陷於紊亂，則原告乙○○就系爭
        款項即享有經濟上之處分權，得以占有支配帳內之存款
        。且原告乙○○亦將系爭款項之利息依法申報綜合所得
        稅，可見其亦無反對之意思，足堪認定原告乙○○業已
        允受，其贈與行為之客觀要件均已成立而生效，從而，
        被告依首揭規定，核課其贈與稅，並無不合。
      4.相同案情林武義80年、81年及82年度贈與稅行政訴訟案
        ，　大院案號分別為94年度訴字第00356號、94年度訴
        字第00355號及94年度訴字第00354號。
　　理  由
一、本件被告核定原告之被繼承人林武義83年度應納贈與稅新台
    幣171,500元，數額在20萬元以下（司法院曾依行政訴訟法第
    219條第2項之規定，將行政訴訟法第229條第1項之簡易案件
    金額提高為20萬元，並自93年1月1日起施行），係屬行政訴
    訟法第229條第1項第1款規定之涉訟事件，應依簡易訴訟程序
    進行之，先予明。
二、按「凡經常居住中華民國境內之中華民國國民，就其在中華
    民國境內或境外之財產為贈與者，應依本法規定，課徵贈與
    稅。」、「本法稱財產，指動產、不動產及其他一切有財產
    價值之權利。本法稱贈與，指財產所有人以自己之財產無償
    給予他人，經他人允受而生效力之行為。」分別為遺產及贈
    與稅法第3條第1項及第4條所明定。
三、查原告之被繼承人即贈與人林武義於83年4月7日將其所有台
    北企銀活期儲蓄存款2,710,000元，併同原告甲○○○之
    5,750,000元及原告丙○○540,000元，計9,000,000元存入原
    告乙○○之臺北市第九信用合作社（復查決定及訴願決定誤
    繕為台北企銀）之定期存款（存單號碼BA057401，面額
    9,000,000元）之事實，有台北企銀活期儲蓄存款存款憑條、
    存款帳戶查詢單、存本取息儲蓄存款存單、定儲轉帳收入傳
    票、臺北市第九信用合作社存款憑單、存入憑條、取款憑條
    、存單彙總查詢資料等附原處分卷可稽。是被告據以核定贈
    與人林武義贈與總額2,710,000元，淨額2,260,000元，應納
    稅額171,500元，洵屬有據。
四、原告等主張系爭款項自始為林武義以原告乙○○名義辦理存
    款，未轉回林武義，所生利息仍由林武義以原告乙○○之名
    義辦理綜合所得稅結算申報，原告乙○○自始未曾知悉而無
    從允受，純屬林武義單方行為，並非贈與云云；惟查系爭款
    項贈與人林武義自始以原告乙○○之名義辦理存款，迄未轉
    回贈與人林武義，此亦為原告等所不爭執，且存款利息亦為
    原告乙○○列為其所得，此有原告乙○○83年度綜合所得稅
    結算申報書及核定通知書附卷可稽，是贈與人贈與之意思表
    示，彰彰明甚，復參諸改制前行政法院62年判字第127號判例
    意旨，動產所有權之歸屬，以占有為要件，贈與人林武義將
    自有資金以其子即原告乙○○名義存入，即為其子所有，在
    未提領之前，不能指為他人所有，否則權利義務之主體無從
    確定，將使物權陷於紊亂；則原告乙○○就系爭款項即享有
    經濟上之處分權，得以占有支配帳內之存款。又原告乙○○
    亦將系爭款項之利息依法申報綜合所得稅，可見其亦無反對
    之意思，足堪認定原告乙○○業已允受，其贈與行為之客觀
    要件均已成立而生效。從而，被告依首揭規定，核課其贈與
    稅，並無不合。原告主張並非贈與云云，容非可採。
五、綜上所述，原告起訴論旨，並非可採；被告據以核定原告之
    被繼承人即贈與人林武義83年度之贈與總額2,710,000元，淨
    額2,260,000元，應納稅額171,500元，並無違誤，復查及訴
    願決定就核定贈與稅部份遞予維持，亦無不合；原告訴請撤
    銷，為無理由，應予駁回。又本件係適用簡易訴訟程序，爰
    不經言詞辯論逕為判決。
據上論結，本件原告之訴為無理由，爰依行政訴訟法第233條第1
項、第98條第3項前段，判決如主文。
中　　華　　民　　國　　94　　年　　6　　 月　　30　　日
                    第六庭法　官　許瑞助
上為正本係照原本作成。
本件以訴訟事件所涉及之法律見解具有原則性者為限，始得於本
判決送達後20日內向本院提出上訴狀並表明上訴理由，如已於本
判決宣示後送達前提起上訴者，應於判決送達後20日內補具上訴
理由（均按他造人數附繕本），且經最高行政法院許可後方得上
訴。
中　　華　　民　　國　　94　　年　　6　　 月　　30　　日
                          書記官  吳芳靜
